【裁判字號】    90,易,177
【裁判日期】    900808
【裁判案由】    侵占
【裁判全文】
臺灣臺東地方法院刑事判決                            九十年度易字第一七七號
    公  訴  人  臺灣臺東地方法院檢察署檢察官
    被      告  甲○○
右列被告因侵占案件，經檢察官提起公訴（九十年度偵字第七八０號），本院判決如
左：
    主      文
甲○○意圖為自己不法之所有，而侵占對於業務上所持有之物，處有期徒刑捌月。
    事      實
一、甲○○為淯東實業有限公司（下稱淯東公司）之送乳員兼收帳員，負責向客戶收
    取乳款，並將收取之款項繳回淯東公司，原則上每個月五日前要先繳回三分之一
    其所收取之乳款，而十五日前要繳回全部款項，為從事業務之人。詎甲○○竟意
    圖為自己不法之所有，在不詳地點將其所收取七月份之乳款新台幣（下同）十一
    萬一千六百六十五元中之七萬四千二百四十一元，以變易持有為所有之意思予以
    侵占入己，並挪用殆盡，而於同年月十七日將剩餘的三萬七千四百二十四元繳回
    淯東公司。
二、案經淯東公司訴由臺灣花蓮地方法院檢察署呈請臺灣高等法院花蓮分院檢察署令
    轉臺灣臺東地方法院檢察署檢察官偵查起訴。
    理      由
一、訊據被告甲○○矢口否認上開業務侵占犯行，辯稱：當時我總共收乳款十一萬六
    千多元，其中的七萬四千二百十一元，我並沒有挪用，那些錢是我在收乳款的路
    途中丟掉的，卷附切結書所載內容是丟掉後公司要我寫的，因公司說要有保障云
    云。惟查，被告確有收取八十九年七月份之乳款，有其上有被告簽名之淯東公司
    收費明細表一百一十二張在卷可稽。而被告侵占其中的七萬四千二百四十一元之
    事實，迭據告訴人代理人乙○○分別於偵審中指述綦詳，復有被告書立之切結書
    一紙附卷可按，由該切結書內容觀之，係關於被告因個人需要，因而挪用其為淯
    東公司收取之八十九年七月份乳款七萬四千二百四十一元，並允諾於同年八月二
    十四日前歸還等語，益證被告確有前揭侵占之犯行，被告雖辯稱該切結書係公司
    的人叫伊所書寫，實際上乳款係弄丟云云，然衡諸常情，被告年已三十四歲，又
    身為收帳員，對於挪用為公司收取之乳款涉及侵占罪嫌應甚為明瞭，果若收取之
    乳款遺失，大可向公司報告，由公司處理即可，焉有可能因他人要求即書立該張
    切結書，而冒將來遭刑事訴追風險之理。又果若如被告所辯該筆七萬四千二百四
    十一元款項係伊弄丟，則被告身為收款員，對於該筆不小之款項遺失定會心急如
    焚，依一般人之心裡，定會前往警察局報案請求協助尋找，但被告並未為此，顯
    與常情有違。是被告前述所辯，不足採信。本件事證已臻明確，被告犯行洵堪認
    定，自應依法論科。
二、被告甲○○身為淯東公司收帳員，負責收取乳款後交回公司，為從事業務之人。
    核其所為，係犯刑法第三百三十六條第二項之業務侵占罪。爰審酌被告犯罪之動
    機及目的在於不勞而獲；犯罪之損害非鉅；在犯罪證據甚為明顯之情況下，猶飾
    詞圖卸尚無悔意及迄今尚未與淯東公司達成民事和解等一切情狀，量處如主文所
    示之刑。
據上論斷，應依刑事訴訟法第二百九十九條第一項前段，刑法第三百三十六條第二項
、罰金罰鍰提高標準條例第一條前段，判決如主文。
本案經檢察官江文君到庭執行職務
中    華    民    國      九十      年      八      月        八        日
                                  臺灣臺東地方法院刑事庭
                                      審判長法  官   蔡勝雄
                                            法  官   廖建彥
                                            法  官   劉柏駿
右正本證明與原本無異。
如不服本判決，應於判決送達後十日內向本院提出上訴狀。（須附繕本）
「切勿逕送上級法院」
                                            書記官   陳俊德
中    華    民    國      九十      年      八      月        八        日
附記
中華民國刑法第三百三十六條第二項
 (公務公益侵占罪、業務侵占罪)
對於公務上或因公益所持有之物，犯前條第一項之罪者，處一年以上七年
以下有期徒刑，得併科五千元以下罰金。
對於業務上所持有之物，犯前條第一項之罪者，處六月以上五年以下有期
徒刑，得併科三千元以下罰金。


司法院資訊處製作；財團法人民間司法改革基金會備份。
